臺灣新竹地方法院刑事判決　　　　　　　93年度交訴字第36號
公　訴　人　臺灣新竹地方法院檢察署檢察官
被　　　告　甲○○　男　62歲.
選任辯護人　丁○○律師
上列被告因公共危險案件，經檢察官提起公訴（92年度偵字第
5447號），本院判決如下：
    主  文
甲○○服用酒類，不能安全駕駛動力交通工具而駕駛，累犯，處
罰金壹萬伍仟元，如易服勞役，以佰元折算壹日。又駕駛動力
交通工具肇事，致人受傷而逃逸，累犯，處有期徒刑捌月。緩刑
年，緩刑期內付保護管束。
    事  實
一、
  (一)甲○○前於因業務過失致死案件，經本院於民國79年2月26
    日以79年度交訴字第42號判決判處有期徒刑1年，緩刑3年，
    於同年3月23日確定，緩刑期滿未被撤銷。又因酒醉駕車之
    過失傷害案件，經本院於87年6月30日以87年度交易字第60
    號判決判處有期徒刑5月，於同年7月20日確定，同年8月7日
    易科罰金執行完畢。
  (二)其於92年4月22日下午6時5分許往前之不詳時間，於不詳地
    點飲酒後，已呈不能安全駕駛動力交通工具之狀態，卻仍於
    同日下午6時許，騎乘牌照號碼HQL-657號重型機車，搭載其
    妻乙○○○上路，嗣於同日下午6時5分許，沿新竹縣竹北市
    ○○○路由西向東行駛，途至光明六路與自強南路口時，適
    同向左側有丙○○駕駛牌照號碼3H-1701號自用小客車欲右
    轉自強南路口，丙○○轉彎車疏未注意讓直行之甲○○機車
    先行，甲○○則因酒後注意力較差，亦未注意車前狀況，丙○○右轉時自小客車右車尾遂與甲○○所騎機車車頭左手把
    發生碰撞，甲○○所騎機車遂傾斜半倒，乙○○○自機車摔
    落先趴在地面後翻坐在機車後座旁地面，乙○○○因此受有
    臉部擦傷，左側髖部轉子間粉碎性骨折（甲○○、丙○○均
    未受傷，甲○○過失傷害部份未據乙○○○提出告訴，丙○○過失傷害部分經乙○○○以93年度交自字第1號自訴後撤
    回），丙○○見狀隨即停車下車察看，詎甲○○肇事後，知
    悉自己駕車肇事致乙○○○受傷，卻因擔心酒後駕車一事遭
    舉發，遂另行起意旋即迅速扶起半倒之機車重新啟動後逕自
    騎車直行光明六路離開現場，而未對乙○○○施行任何救護
    之措施，而丙○○則招呼路人一同將乙○○○移至路旁，並
    即刻報請消防單位派遣救護車將乙○○○載往附近之新竹縣
    竹北市東元醫院救治，嗣警員黃東才、張文龍獲報趕赴案發
    現場蒐證後，再至東元醫院調查，始由乙○○○口中得知騎
    乘機車者為其夫甲○○，警員黃東才乃以電話多次要求甲○○到案說明，豈料甲○○先藉詞拖延繼而拒接電話不予理會
    。
二、案經新竹縣警察局竹北分局報請臺灣新竹地方法院檢察署檢
    察官偵查起訴。
    理  由
一、訊據被告甲○○固不否認於上開時間、地點騎乘HQL-657號
    重型機車，搭載被害人即其妻乙○○○時與證人丙○○所駕
    駛之3H-1701號自用小客車發生車禍，被害人乙○○○受傷
    後，其未留在現場救護而離開現場等事實，惟矢口否認有何
    酒後駕車、肇事逃逸之公共危險犯行，辯稱伊並未喝酒，也
    沒有肇事逃逸，是被害人乙○○○要伊回家找小孩來處理車
    禍事情，伊回到家後，因為伊已經有叫小孩到醫院處理，而
    且需要留在家中照顧母親，所以才沒去醫院製作筆錄云云。
    經查：
  (一)被告騎乘機車與證人丙○○所駕駛自小客車發生車禍，被害
    人乙○○○因此受傷一節，除為被告所不否認外，並經證人
    丙○○、乙○○○證述綦詳，並有診斷證明書1份、道路交
    通事故現場圖1份、現場採證照片8張等附卷為憑（見偵卷第
    10頁、第11頁、第18至21頁），堪信為真實。
  (二)被告雖否認有何酒後騎乘機車之公共危險犯行，然被告肇事
    時仍戴著安全帽，安全帽鏡片未遮在臉上，能清楚看見臉部
    ，被告滿臉通紅，與事後即92年6月間證人丙○○前往被告
    住處探視被害人乙○○○後，當日中午由被告與被告之友人
    陪同前往餐廳用餐，席間被告與被告之友人均有飲酒，被告
    飲酒後之臉色亦為滿臉通紅，很像車禍後所見等情，經證人
    丙○○始終證述在卷（見偵卷第35頁、本院94年5月6日審理
    筆錄第9至11頁、第15頁），加以被告亦不否認於92年6月間
    該次中午聚餐確實有喝酒（94年5月6日審理筆錄見第14頁）
    ，而證人丙○○與被害人乙○○○就本件車禍業已達成和解
    ，有和解契約書1份在卷可稽（見本院卷），是證人丙○○
    並無誣陷被告之可能及必要，其證述即堪採信，況被告前因
    酒醉駕車之過失傷害案件，經本院於87年6月30日以87年度
    交易字第60號判決有罪，亦有本院87年度交易字第60號判決
    、臺灣高等法院被告全國前案紀錄表可憑（見偵卷第47至49
    頁、本院卷），被告卻猶仍辯稱該次並非酒後撞傷人（見本
    院94年5月6日審理筆錄第28頁），且被告與被害人乙○○○
    為至親密之夫妻關係，被害人乙○○○自案發迄至本院審理
    期間猶對被告多所迴護，顯然二人之間並無感情不睦之情事
    ，然被告乃竟於被害人乙○○○受有左側髖部轉子間粉碎性
    骨折嚴重傷害至不能移動之狀況下，仍不顧夫妻情誼，逕自
    騎乘機車離開現場，顯然被告確有不得不離開現場之動機，
    再觀之本件車禍發生不久後，承辦警員到醫院處理時多次以
    電話通知被告出面說明，被告除了接第1通電話外，其餘電
    話均不接也未至醫院等情，亦為警員黃東才於偵查中證述明
    確（見偵卷第52頁），足見被告確有酒後駕車，因恐酒後駕
    車犯行遭舉發始有棄被害人乙○○○不顧而逃逸之動機（此
    部分肇事逃逸詳後述），是被告於肇事前確有飲酒一節應可
    確定，再參以本件車禍之發生原因除證人丙○○轉彎車未讓
    直行車先行外，被告疏未注意車前狀況，亦為發生之次因，
    有臺灣省竹苗區車輛行車事故鑑定委員會竹鑑字第930930
    號鑑定意見書在卷可稽（見本院卷），亦足徵其確已因酒後
    反應遲緩、肌肉協調能力及平衡感受損，始疏未注意車前狀
    況而發生本件車禍，是被告於肇事時確已達酒後不能安全駕
    駛動力交通工具之狀態甚明，被告此部分之公共危險犯行，
    已臻明確，足堪認定。
  (三)被告雖又否認有何肇事逃逸之犯行，而辯稱係伊要去扶被害
    人乙○○○時，被害人要伊回家找小孩來處理車禍事情，伊
    才離開現場，伊回到家後，因為伊已經有叫小孩到醫院處理
    ，而且需要留在家中照顧母親，所以才沒去醫院製作筆錄云
    云，而證人即被害人乙○○○亦到庭附和稱在現場有要被告
    回家找小孩前來處理云云。然查：被告於肇事後並未與被害
    人乙○○○交談或走近被害人倒地處察看一節，經證人丙○○證述無誤（見偵卷第6頁、第34至35頁、本院94年5月6日
    審理筆錄第6至15頁），且被告與證人乙○○○就車禍後之
    情形，被告供稱：「車禍發生時，我有拿手機出來看，看沒
    有電，所以沒用手機打電話通知，事先並不知道手機沒有電
    。手機只有一個電池，沒有備用，手機電池沒有電時，都是
    我自己充電，車禍發生後我有過去看我太太，跟太太講好我
    才離開，我先過去看我太太，我沒有去扶她，她說腳很痛好
    像斷掉，站不起來，她說我反應那麼慢，叫我趕快叫兒子來
    處理，她是叫我叫我兒子來處理，並沒有叫我回家叫兒子處
    理，我因為手機沒有電，而且不知道法律的規定所以才回家
    。是我太太叫我叫兒子來處理，我當場才拿手機出來要打而
    發現手機沒有電。」云云，然證人乙○○○則證稱：「我先
    生有手機，我不知道他當時有沒有帶，我確定他手機電池當
    天沒有電，因為都是我幫他充電，但是我當天還沒有幫他充
    電，他有沒有帶電池，我不知道，他手機有兩個電池，一個
    在手機內，一個備用。‥‥我先生有走到我旁邊問我有無受
    傷，有沒有哪裡怎麼樣，我回答我的骨頭好像斷了，我背後
    有點痛，就沒有講其他，之後我就叫他回去叫我兒子來處理
    車禍，忘記有沒有跟我先生講要他打手機叫我兒子來處理，
    我先生有用手要來扶我，但我說骨頭好像斷，不用扶我，我
    叫被告回家去叫兒子來處理，所以他手就放掉。」云云（見
    本院94年5月6日審理筆錄第18至24頁），據此，被告於發生
    車禍後倘確有與證人乙○○○交談之情，何以被告與證人乙○○○就被告於車禍發生後有無至證人乙○○○倒地處扶乙○○○、被告當時有無攜帶行動電話、證人乙○○○所講內
    容為何等重要事項，二人所述竟全然不同而且相違？在在顯
    示並無被告所辯及證人乙○○○所稱車禍發生後被告與被害
    人乙○○○有交談，被害人乙○○○有要被告回家找小孩來
    處理等情，是被告所辯係應證人乙○○○要求始離開現場回
    家找小孩來處理、並無逃逸之意云云，應為臨訟杜撰之詞，
    並不足採信。按汽車駕駛人，駕駛汽車肇事致人受傷或死亡
    ，應即採取救護或其他必要措施，並向警察機關報告，不得
    駛離，道路交通管理處罰條例第62條第1項前段定有明文，
    被告自難諉稱不知法律之規定，被告與他人發生車禍致機車
    上之乘客即被害人乙○○○受傷，被告本應留在現場處理，
    況被告與被害人為夫妻之至親關係，被告僅因擔心酒後駕車
    之行為被舉發即任令被害人留在現場而未為任何處置，自屬
    逃逸之行為，確有肇事逃逸之犯意甚明，應論以肇事逃逸之
    罪責，是被告駕車肇事逃逸之犯行亦事證明確，堪以認定，
    應依法論科。
二、
  (一)所犯罪名：核被告所為分別係犯刑法第185條之3之酒後不能
    安全駕駛動力交通工具而駕駛罪、第185條之4之駕車肇事逃
    逸罪。
  (二)累犯：被告有事實欄一(一)所載有徒刑執行完畢之前科，為臺
    灣高等法院被告全國前案紀錄表所載明，其於有期徒刑執行
    完畢5年內，再犯本件有期徒刑以上之2罪，均應依刑法第47
    條規定論以累犯，並均加重其刑。
  (三)被告所犯上開2罪，犯意各別、行為互異，應分論併罰。
  (四)爰審酌被告無視酒後不得駕車之禁令仍酒後駕車上路，與他
    人發生車禍致被害人乙○○○受傷之肇事結果，肇事後未留
    在現場救護被害人，竟起意逃逸，殊值譴責，起訴之檢察官
    就被告所犯上開2罪求處有期徒刑1年6月或到庭之檢察官分
    別求處有期徒刑10月、2年6月，固均非無據，惟念及被告已
    62歲，教育程度不高，係因擔心酒後駕車一事遭舉發而逃逸
    之動機，亦為人之常情，被告與被害人乙○○○為配偶關係
    ，被告雖有肇事逃逸犯行，但不至於造成肇事者身份無從追
    查，對被害人所生危害尚非重大，是檢察官之求刑均嫌過重
    等一切情狀，分別量處如主文所示之刑，罰金部分並諭知易
    服勞役之折算標準。
  (五)緩刑：被告前因事實欄一(一)所示過失傷害案件之有期徒刑執
    行完畢後，5年以內未曾受有期徒刑以上刑之宣告，亦有臺
    灣高等法院前案紀錄表1份在卷可稽，此次因一時失慮誤蹈
    法網，經此偵審程序及科刑教訓，諒已知所警惕，本院因認
    其所宣告之刑，均以暫不執行為適當，爰併宣告緩刑3年，
    緩刑期內並付保護管束，以資警惕並導正其正確之守法觀念
    。
三、據上論斷，應依刑事訴訟法第299條第1項前段，刑法第185
    條之3、第185條之4、第47條、第42條第2項、第74條第2款
    、第93條第1項，罰金罰鍰提高標準條例第2條，判決如主文
    。
本案經檢察官詹昭書到庭執行職務。
中　　華　　民　　國　　94　　年　　5 　　月　　20　　日
                  交通法庭審判長法  官  汪銘欽
                                法  官  楊麗文
                                法  官  黃美盈
如不服本判決，應於判決送達後10日內向本院提出上訴狀（應附
繕本），上訴於臺灣高等法院。
以上正本證明與原本無異。
中　　華　　民　　國　　94　　年　　5　　月　 　23　　日
                                書記官  吳尚文
附錄本案論罪科刑法條：
刑法第185條之3
服用毒品、麻醉藥品、酒類或其他相類之物，不能安全駕駛動力
交通工具而駕駛者，處一年以下有期徒刑、拘役或三萬元以下罰
金。
刑法第185條之4：
駕駛動力交通工具肇事，致人死傷而逃逸者，處六月以上五年以
下有期徒刑。
